【裁判字號】    91,易,4264
【裁判日期】    920122
【裁判案由】    賭博
【裁判全文】
臺灣高雄地方法院刑事判決                        九十一年度易字第四二六四號
    公  訴  人  臺灣高雄地方法院檢察署檢察官
    被      告  甲○○  男  三.
    被      告  庚○○  女  四.
    被      告  丁○○  女  二.
    被      告  乙○○  女  二.
    共      同
    選任辯護人  陳里已律師
                蔡淑媛律師
                吳敏蕙律師
右列被告等因賭博案件，經檢察官提起公訴（九十一年度偵字第一八四三二號），本
院判決如左：
    主  文
甲○○共同以賭博為常業，處有期徒刑伍月，如易科罰金，以參佰元折算壹日。扣案
之如附表一、二所示之物，均沒收。
庚○○、丁○○、乙○○共同以賭博為常業，各處有期徒刑貳月，如易科罰金，均以
參佰元折算壹日。扣案之如附表一、二所示之物，均沒收。
    事  實
一、甲○○自民國九十年九月間起，在高雄市苓雅區○○○路一五六號一樓其所經營
    「司馬町電子遊藝場」之公眾得出入之場所，擺設如附表一所示電動賭博機具共
    五十九台（共計六十塊ＩＣ板），而與不特定顧客賭博財物，且以之為常業，並
    分別自九十一年五月間、九十一年八月初及同年月七日，均以每月新台幣（下同
    ）一萬六千元之代價，僱用有共同犯意聯絡之庚○○、丁○○及乙○○擔任開分
    、洗分及兌換現金等工作，庚○○並負責櫃台寄分卡收支、交接營業狀況等業務
    。其賭博方式係賭客持現金向櫃台店員購買寄分卡，並將之交予店員開分（比率
    一比二），後以電動賭博機具押賭，如押中，可累積分數，憑機台螢幕剩餘之分
    數，向店員以同樣比例兌換寄分卡，再持寄分卡向店員兌換現金，如未押中，則
    歸甲○○所有，藉此射倖之賭博方式，計算輸贏。嗣於九十一年八月十九日晚上
    十一時四十五分許，賭客戊○○（已為不起訴處分確定）在該處賭玩「水果盤」
    電玩後，以螢幕上剩餘之分數四千分洗分兌換寄分卡二千點（即面額一百點之寄
    分卡二十張），再持該寄分卡向店員庚○○兌換現金二千元，庚○○即帶領戊○○至該店廁所旁，將現金二千元交予戊○○，而為警當場查獲，並扣得如附表一
    所示之電動賭博機具共五十九台（共計六十塊ＩＣ板），及附表二所示之物。
二、案經高雄市政府警察局苓雅分局報請台灣高雄地方法院檢察署檢察官偵查起訴。
    理  由
一、訊據被告甲○○固坦承確有自九十年九月間起，在高雄市苓雅區○○○路一五六
    號一樓經營「司馬町電子遊藝場」，其內擺設如附表一所示電動機具共五十九台
    （共計六十塊ＩＣ板），供人打玩，並僱用被告庚○○、丁○○及乙○○擔任開
    分、洗分，庚○○並負責寄分卡收支、交接營業狀況等工作，被告庚○○、丁○○及乙○○亦坦認確分別自九十一年五月間、九十一年八月間及同年月七日起，
    受僱於被告甲○○，在上址該店內，擔任購買寄分卡、兌換寄分卡、開分及洗分
    等工作之事實不諱，惟被告甲○○、庚○○、丁○○及乙○○均矢口否認有何賭
    博犯行，被告甲○○辯稱：該店僅係供人娛樂打玩，並無經營賭博性電玩，如顧
    客打玩後尚有積分，得兌換寄分卡，下次持該寄分卡開分打玩，伊有交待店員絕
    不可以兌換現金或物品，如發現有此行為，即將之辭退，並要賠償公司之損失云
    云；被告庚○○辯稱：伊店內僅得以剩餘積分兌換寄分卡，下次再持該寄分卡開
    分打玩，不得兌換現金，並無賭博行為，而於查獲當天，是因顧客戊○○向伊稱
    需用款項換牙齒，伊見他可憐，所以就以私人的錢買下他的寄分卡，是伊個人向
    他買的云云；被告丁○○及乙○○辯稱：店內只得以剩餘積分兌換寄分卡，不得
    換取現金或任何物品云云。惟查：
  (一)被告甲○○確有自九十年九月間起，在高雄市苓雅區○○○路一五六號一樓經營
    「司馬町電子遊藝場」，其內擺設如附表一所示電動機具共五十九台（共計六十
    塊ＩＣ板），供人打玩，並僱用被告庚○○、丁○○及乙○○擔任開分、洗分，
    庚○○並負責寄分卡收支、交接營業狀況等工作，被告庚○○、丁○○及乙○○
    亦坦認確分別自九十一年五月間、九十一年八月間及同年月七日起，受僱於被告
    甲○○，在上址該店內，擔任購買寄分卡、兌換寄分卡、開分及洗分等工作之事
    實，業據被告甲○○、庚○○、丁○○及乙○○於警訊及偵、審時均供承不諱，
    經核相符，並有高雄市政府營利事業登記證及高雄市政府電子遊戲場營業級別證
    等影本各乙紙附卷可稽。是此部分事實，堪認為真實。
  (二)被告庚○○於警訊時辯稱：伊在高雄市苓雅區○○○路一五六號一樓「司馬町電
    子遊藝場」擔任現場服務員，從事櫃台內統計報表之填寫，並經手以現金或積分
    兌換寄分卡等工作，並隨時支援開分、洗分，玩法係顧客以現金購買寄分卡，任
    選欲打玩之機台，自由押注，贏的話可增加積分，輸的話分數減少，如有剩餘積
    分不再打玩時，可告之現場服務人員洗分，並以二比一之比率兌換寄分卡，保留
    下次打玩，不得以積分兌換現金，於九十一年八月十九日晚上，伊並無兌換現金
    予戊○○，伊覺得莫名其妙云云。而於偵查時改辯稱：當時戊○○拿著寄分卡一
    直纏著伊要換錢，並稱他要做牙齒，伊看他似喜憨兒，見他很可憐，所以自掏腰
    包拿二千元至後面給他，伊係以自己的錢給他的云云。並於本院審理時先辯稱：
    案發當天是因顧客戊○○向伊稱需用款項換牙齒，並對伊說了很多話，伊看他可
    憐，所以拿伊私人的錢買他的寄分卡，是伊個人向戊○○買的云云，後於本院訊
    問證人戊○○，並訊問被告庚○○有何意見時，改辯稱：證人戊○○在洗分之前
    就向伊說看牙齒之事，並表明要換錢云云。證人即顧客戊○○於警訊證稱：伊於
    九十一年八月十九日晚上約十一時許，進入「司馬町電子遊藝場」打玩「水果盤
    」電玩，玩法是先由客人持現金向店員開分，每一百元開二百分，即一比二之比
    率，後與電玩對賭，如有剩餘積分，請店員洗分兌換寄分卡，再持寄分卡向店員
    兌換現金，當天伊以三千元開分，最後剩餘積分四千分，先兌換寄分卡二千點，
    即面額一百點之寄分卡二十張，再持寄分卡向店員庚○○兌換現金，店員庚○○
    即在店內洗手間旁兌換現金給伊，而伊先前曾來該店打玩一次，該店擺設各種電
    玩，客人可以任選，並任一電玩打玩後，只要有分數，都可以向店員兌換現金等
    語。而於本院審理時先證稱：伊於九十一年八月十九日晚上進入該店，先以現金
    購買寄分卡，因輸掉積分，後陸續再購買寄分卡，共計以三千元開分，打完後有
    剩餘積分，即請店員洗分，並拿取寄分卡，後伊就去找店員庚○○，稱因伊要換
    牙齒，請她給個方便讓伊換現金，談了約五、六分鐘之久，庚○○表示是他私人
    向伊買的，並自私人皮包內拿取現金，帶同伊到廁所旁邊，拿二千元給伊等語。
    後改證稱：當時伊示意洗分，店員就將寄分卡給伊，後伊即將寄分卡交給該店員
    ，該店員再轉交給庚○○，庚○○即叫伊到廁所旁給伊二千元，至於庚○○錢自
    何處來的，伊並不清楚，伊僅知庚○○給伊二千元，而所謂看牙齒之事，是伊先
    前就向交付寄分卡之店員講的，該店員有無向庚○○說此事，伊即不知道，又自
    交付寄分卡至拿到二千元間，伊並無與庚○○對話等語。又證人即查獲員警己○○於本院審理時證述：本件係由伊喬裝顧客，攜帶蒐證器材進入該店，當時伊與
    戊○○隔著二個機台，因戊○○先前就有要求洗分，以兌換寄分卡，所以戊○○
    手中均是寄分卡，後戊○○就叫店員來，並將寄分卡交給庚○○，戊○○與庚○○有交談，但內容為何聽不到，後他們就走到後面，伊隨即跟隨他們，因伊先前
    前去查看時，即見他們以此手法換錢，伊跟過去時，確見庚○○將錢交予戊○○
    等語。證人即查獲員警辛○○及丙○○於本院審理時證稱：伊等係因接獲民眾報
    案，稱該店有經營兌換現金之行為，故先前即前去查看、蒐證，並以上開蒐證事
    證申請搜索票後，於九十一年八月十九日前去現場埋伏，並由員警己○○喬裝顧
    客進入該店，其餘五名員警在外埋伏，後員警己○○通知伊等有見店員將錢兌換
    給顧客戊○○，所以即通知伊等，待戊○○走出店外，伊等即將之逮捕，並持搜
    索票進入店內搜索，而證人戊○○警訊筆錄是由辛○○制作的，在制作筆錄過程
    中，戊○○僅稱不知這樣的行為是賭博行為，並無表示要看牙齒，始兌換現金之
    事等語。並提出蒐證錄影帶乙卷。且經本院當庭勘驗該蒐證錄影帶結果，被告庚○○確有在該店廁所旁，交付款項予證人戊○○等情，有本院九十一年十二月二
    十五日勘驗筆錄在卷足憑。
  (三)綜據上述事證以觀，被告庚○○是否確有兌換現金予證人戊○○？復證人戊○○
    係向被告庚○○、或其他店員陳述其因需用款項換牙齒，而要求兌換現金？並證
    人戊○○係於先前即告知換牙齒之事、抑或係於交付寄分卡時始陳述此事，而請
    求兌換現金？被告庚○○於警訊及偵、審時前後供述不一，相互矛盾，並與證人
    戊○○證述之情節不符。又被告庚○○僅係以每月薪資一萬六千元受僱被告甲○○，並無任何紅利與獎金，此為被告庚○○自承在卷，衡情苟非僱主即被告甲○○授意得以寄分卡按分數兌換現金予顧客，則被告庚○○豈可能以自己之現金兌
    換素不相識之顧客戊○○所剩餘之寄分卡？並以被告庚○○上開薪資，焉會因所
    謂一時之憐憫而自掏腰包，以二千元之現金購買素不相識之顧客戊○○之寄分卡
    ？復可能因此而自陷於遭辭退，並應賠償僱主即被告甲○○損失，甚且可能因而
    遭警查獲等不利之情事？且參以苟如被告庚○○所言，因證人戊○○在洗分之前
    就向其表示需用款項看牙齒之事，並表明要換錢，則被告庚○○理應即告知證人
    戊○○該店不得兌換現金，豈會均未提及此事，並僅因證人戊○○告知要換牙齒
    之事，即以自己所有之款項兌換現金予證人戊○○？此外，復有營業場所檢查紀
    錄、扣押筆錄、扣押物品目錄等在卷可按，及如附表一所示之電子遊戲機台共計
    五十九台（共計六十塊ＩＣ板）、及附表二所示之物品等扣案可資佐證。足徵被
    告等在上開遊藝場確有賭博之行為。
  (四)綜上所述，本件事證明確，被告等上開賭博犯行，均堪認定。
二、按常業罪，只須有賴某種犯罪為業之意思，而有事實之表現為已足，不以藉該犯
    罪為唯一生存者為必要，縱令尚有其他職業，亦無礙成立常業罪，最高法院八十
    五年台上字五一○號著有判例可資參照。查被告甲○○自九十年九月間起，經營
    上開遊藝場並設置電動機具，經常反覆與人賭博，從中獲取贏利，依首開說明，
    顯係以賭博贏利供應生活之資，應係以賭博為常業。又被告庚○○、丁○○及乙○○則受僱於被告甲○○擔任開分、洗分及兌換賭資等工作，領有薪資，則被告
    庚○○、丁○○及乙○○顯然有賴此為生之常業犯意。核被告甲○○、庚○○、
    丁○○及乙○○所為，均係犯刑法第二百六十七條之常業賭博罪。被告等四人間
    ，就上揭犯行，有共同犯意之聯絡及行為之分擔，均為共同正犯。爰審酌被告甲○○因貪圖不法利益，設置電動賭博機具與人賭博，助長賭博投機風氣，危害社
    會善良風俗，及設電動賭博機具之數量、期間；被告庚○○、丁○○及乙○○僅
    係受僱，情節較輕，及犯後均未坦承犯行等一切情狀，酌情分別量處如主文所示
    之刑，並均諭知易科罰金之折算標準，以資懲儆。另扣案之如附表一所示電動賭
    博機具共五十九台（共計六十塊ＩＣ板）、及如附表二編號四、五所示之櫃台內
    之賭資六萬六千八百元、當場兌換予賭客之現金二千元，係供賭客當場賭博之器
    具及在賭檯或兌換籌碼處之財物，應依刑法第二百六十六條第二項規定宣告沒收
    。又扣案之如附表二編號一、二、三及四所示之寄分卡及交班表等物，係供常業
    賭博所用，且為被告甲○○所有之物，業據其陳明在卷，均應依刑法第三十八條
    第一項第二款規定，宣告沒收。
據上論斷，應依刑事訴訟法第二百九十九條第一項前段，刑法第二十八條、第二百六
十六條第二項、第二百六十七條、第三十八條第一項第二款、第四十一條第一項前段
，罰金罰鍰提高標準條例第一條前段、第二條，判決如主文。
中      華      民      國      九十二    年      一    月    二十二    日
                                 臺灣高雄地方法院刑事第六庭
                                     法  官   洪榮家
右為正本，係照原本作成。
如不服本判決，應於送達後十日內，向本院提出上訴狀。
                                     書記官    陳寰瑛
中      華      民      國      九十二    年      一    月    二十二    日
附錄本案論罪科刑法條全文：
刑法第二百六十七條：
以賭博為常業者，處二年以下有期徒刑，得併科一千元以下罰金。
刑法第二百六十六條第一項、第二項
在公共場所或公眾得出入之場所賭博財物者，處一千元以下罰金，但以供人暫時娛樂
之物為賭博者，不在此限。
當場賭博之器具與在賭檯或兌換籌碼處之財物，不問屬於犯人與否，沒收之。
附表一：
┌─────┬────────────┬──────┬──────┐
│  編號    │   電子遊戲機台種類     │數量（台）  │ＩＣ板（塊）│
├─────┼────────────┼──────┼──────┤
│  一      │     水果盤ＬＣ８８     │  二十七    │ 二十七     │
├─────┼────────────┼──────┼──────┤
│  二      │     滿貫大亨           │  十一      │ 十一       │
├─────┼────────────┼──────┼──────┤
│  三      │     超級戰國           │  六        │ 七         │
│          │  （主機一機六座）      │            │            │
├─────┼────────────┼──────┼──────┤
│  四      │     霹靂楚漢           │  二        │ 二         │
├─────┼────────────┼──────┼──────┤
│  五      │     鑽石列車           │  四        │ 四         │
├─────┼────────────┼──────┼──────┤
│  六      │     超世級賓果         │  一        │ 一         │
├─────┼────────────┼──────┼──────┤
│  七      │     動物柏青哥         │  一        │ 一         │
├─────┼────────────┼──────┼──────┤
│  八      │     金孔雀             │  一        │ 一         │
├─────┼────────────┼──────┼──────┤
│  九      │     金牌豹王           │  一        │ 一         │
├─────┼────────────┼──────┼──────┤
│  十      │     金龍鳳             │  一        │ 一         │
├─────┼────────────┼──────┼──────┤
│  十一    │     豹中豹             │  一        │ 一         │
├─────┼────────────┼──────┼──────┤
│  十二    │     紅玫瑰             │  一        │ 一         │
├─────┼────────────┼──────┼──────┤
│  十三    │     快樂樂園           │  一        │ 一         │
├─────┼────────────┼──────┼──────┤
│  十四    │     黑白郎君           │  一        │ 一         │
├─────┼────────────┼──────┼──────┤
│  合計    │                        │  五十九    │ 六十       │
└─────┴────────────┴──────┴──────┘
附表二：
┌─────┬────────────┬──────────┐
│ 編  號   │      物品種類          │  數量              │
├─────┼────────────┼──────────┤
│   一     │    寄分卡（五百點）    │  九十一張          │
├─────┼────────────┼──────────┤
│   二     │    寄分卡（一百點）    │  九十一張          │
├─────┼────────────┼──────────┤
│   三     │    寄分卡（五十點）    │  六十四張          │
├─────┼────────────┼──────────┤
│   四     │    櫃台內賭資          │  六萬六千八百元    │
├─────┼────────────┼──────────┤
│   五     │    兌換之賭資          │  二千元            │
├─────┼────────────┼──────────┤
│   六     │    交班表              │  一份              │
└─────┴────────────┴──────────┘


司法院資訊處製作；財團法人民間司法改革基金會備份。
